【裁判字號】    90,訴,321
【裁判日期】    900713
【裁判案由】    詐欺等
【裁判全文】
臺灣臺北地方法院刑事判決                            九十年度訴字第三二一號
    公  訴  人  臺灣臺北地方法院檢察署檢察官
右列被告因詐欺等案件，經檢察官提起公訴（八十九年度偵字第一二三○○號），本
院判決如左：
    主  文
乙○○連續意圖為自己不法之所有，而侵占對於業務上所持有之物，處有期徒刑柒月
。又連續行使偽造私文書，足以生損害於他人，處有期徒刑伍月。應執行有期徒刑拾
月。
    事  實
一、乙○○（本名陳琳）原為甲○○○○有限公司（下稱甲○○○○）之業務員，
    係從事旅遊業務之人，而代收客戶款項為其附隨業務，竟基於意圖為自己不法所
    有之概括犯意，自民國八十八年六月四日起至八十九年四月十四日，連續多次將
    其任職期間所經手客戶交付如附表一所示之款項計新臺幣（下同）四十八萬零八
    十五元未交予甲○○○○，侵占入己。嗣因業務疏失遭甲○○○○於八十九年四
    月十四日解僱，為於離職前將上開款項及其積欠公司之五萬二千七百六十三元歸
    還，復另行起意而意圖為自己不法之所有，並基於偽造準私文書之概括犯意，自
    同年四月十一日起迄同年月十五日（起訴書誤載為同年月十四日）止，連續將職
    務上所持有顧客周惠珍等九人（如附表二所示持卡人）之信用卡卡號及刷卡簽帳
    資料，輸入甲○○○○與各信用卡發卡銀行間所使用毋庸信用卡持卡人簽名即可
    刷卡消費之電子匯款記錄作業系統（ＥＬＥＣＴＲＯＮＩＣＤＲＡＦＴ  ＣＡＰ
    ＴＵＲＥ，簡稱ＥＤＣ），偽造周惠珍等九人與甲○○○○間不實之如附表二所
    示之交易紀錄，詐向如附表二所示發卡銀行提出而予以行使，使如附表二所示之
    發卡銀行誤認為持卡人有進行上開交易而據以付款，計向各發卡銀行共詐得五十
    三萬二千八百四十八元整，用以支付其上開應交付予甲○○○○之款項，足以生
    損害於周惠珍等九人、甲○○○○及各發卡銀行對於付款管理之正確性。
二、案經被害人甲○○○○訴由臺北市政府警察局松山分局報告臺灣臺北地方法院檢
    察署檢察官偵查起訴。
    理  由
一、訊據被告乙○○對於右揭犯罪事實迭於警訊、偵查及本院審理中坦承不諱，核與
    告訴人甲○○○○之代理人丙○○指述之情節相符，復有證人周惠珍、洪錫欽、
    蔡維峰、李瓊玲、鍾秉富、林秋慧、閻辰昌、廖英智及李明純於警訊時證述屬實
    ，並有信用卡簽帳單影本、甲○○○○收帳單影本各十三張及員工切結書影本、
    保證書影本各一紙在卷可稽。本件事證明確，被告犯行堪以認定。
二、按電磁記錄，藉電腦之處理所顯示之影像，足以為表示其用意之證明者，以文書
    論，被告於電腦終端機上輸入他人之信用卡資料，透過電子匯款記錄作業系統，
    製造虛偽不實之交易紀錄，自應以文書論。被告係甲○○○○業務員，收受客戶
    款項為其附隨業務，其將業務上所持有之客戶款項侵占入己之行為，係犯刑法第
    三百三十六條第二項之業務侵占罪。被告透過電子匯款紀錄作業系統，製作不實
    之電磁交易紀錄，並據而行使，致發卡銀行陷於錯誤，而交付財物予甲○○○○
    之行為，係犯刑法第二百十六條、第二百二十條第二項、第二百十條之行使偽造
    準私文書罪及同法第三百三十九條第一項之詐欺取財罪。公訴意旨認應依刑法第
    三百三十九條之三第二項之以不正方法將虛偽資料等輸入電腦等而不法取得他人
    利益罪處斷，尚有未洽，惟起訴事實相同，爰依法變更起訴法條，併予敘明。其
    偽造準私文書之低度犯行，應為高度之行使行為所吸收，不另論罪。被告先後多
    次業務侵占、行使偽造準私文書及詐欺取財犯行，各時間緊接，罪名與構成要件
    相同，顯係基於概括犯意而為，各應依連續犯規定論以一罪，並加重其刑。其所
    犯連續行使偽造準私文書罪及連續詐欺取財罪之間，有方法結果之牽連關係，依
    刑法第五十五條之規定，應從較重之連續行使偽造準私文書罪處斷。又其所犯連
    續業務侵占罪及連續行使偽造準私文書罪，犯意個別，罪名不同，顯係另行起意
    而為，應分論併罰之。公訴意旨認有方法結果之牽連關係，尚有未洽，併此敘明
    。爰審酌被告犯罪之動機、目的、手段，犯罪後坦承犯行，態度良好，且於偵查
    中與告訴人達成和解，已賠償三十五萬元等一切情狀，判處如主文所示之刑，並
    定其應執行之刑。
據上論斷，應依刑事訴訟法第二百九十九條第一項前段、第三百條，刑法第五十六條
、第三百三十六條第二項、第二百十六條、第二百二十條第二項、第二百十條、第三
百三十九條第一項、第五十五條、第五十一條第五款，罰金罰鍰提高標準條例第一條
前段判決如主文。
本案經檢察官馮成到庭執行職務。
中    華    民    國      九十        年      七      月      十三    日
                                      臺灣臺北地方法院刑事第九庭
                                          審判長法  官  李英豪
                                                法  官  王綽光
                    法  官  林怡秀
附表一：
編號  帳單日期                客戶姓名 項目            金額
一    八十八年六月四日        蔡岳霖   旅館住宿        二萬五千元
二    八十八年十月二日        鄭可強   旅館住宿        二千零五十元
三    八十八年十月二十七日    周毓濱   團費            三萬五千元
四    八十八年十二月二十三日  陳清發   機票費          九千四百三十五元
五    八十八年十二月二十三日  陳李秀英 機票費          九千四百三十五元
六    八十九年一月二十日      陳壬貴   機票費及簽證費  三萬六千六百三十元
七    八十九年一月二十日      劉家維   機票費及簽證費  三萬六千六百三十元
八    八十九年一月二十日      鄭昌理   機票費及簽證費  三萬六千六百三十元
九    八十九年二月三日        蘇建宏   旅館住宿        六萬一千二百二十五
                                                       元
十    八十九年二月二十一日    鄭昌理   台胞遺失費用    四千五百元
十一  八十九年二月二十四日    劉青美   機票費          三萬二千八百元
十二  八十九年二月二十四日    鄭筑文   機票費          三萬二千八百元
十三  八十九年三月二十日      沈文輝   機票費及簽證費  二萬五千二百五十元
十四  八十九年四月七日        涂淑敏   團費            六萬二千元
十五  八十九年四月十四日      鄭可強   機票費及住宿費  一萬三千四百元
十六  八十九年四月十四日      黃素慧   團費            二萬七千四百元
十七  八十九年四月十四日      黃陳秋霞 團費及簽證費    二萬九千九百元
                                                   合計四十八萬零八十五元
附表二
編號  刷卡日期            持卡人    刷卡金額               發卡銀行
一    八十九年四月十一日  嚴辰昌    六萬二千元             荷蘭銀行
二    八十九年四月十一日  林秋慧    六萬一千二百二十五元   荷蘭銀行
三    八十九年四月十一日  洪錫欽    三萬二千八百元         花旗銀行
四    八十九年四月十一日  洪錫欽    三萬二千八百元         花旗銀行
五    八十九年四月十三日  廖英智    三萬五千元             渣打銀行
六    八十九年四月十四日  周惠珍    七萬一千六百三十三元   花旗銀行
七    八十九年四月十四日  李瓊玲    二萬七千四百元         匯通銀行
八    八十九年四月十四日  李明純    二萬五千二百五十元     中國商業銀行
九    八十九年四月十五日  周惠珍    七萬三千二百六十元     花旗銀行
十    八十九年四月十五日  周惠珍    二萬五千元             花旗銀行
十一  八十九年四月十五日  嚴辰昌    一萬五千四百五十元     荷蘭銀行
十二  八十九年四月十五日  鍾秉富    二萬九千九百元         中央信託局
十三  八十九年四月十五日  蔡維峰    四萬一千一百三十元     上海銀行
                                合計五十三萬二千八百四十八元
右正本證明與原本無異。
如不服本判決，應於判決送達後十日內，向本院提出上訴狀。
                                          書記官  賴敏慧
中    華    民    國      九十        年     七       月     十八     日
附錄本案論罪科刑法條全文：
刑法第三百三十六條
一對於公務上或因公益所持有之物，犯前條第一項之罪者，處一年以上、七年以下有
  期徒刑，得併科五千元以下罰金。
二對於業務上所持有之物，犯前條第一項之罪者，處六月以上五年以下有期徒刑，得
  併科三千元以下罰金。
三前二項之未遂犯罰之。
刑法第二百十六條
行使第二百十條至第二百十五條之文書者，依偽造、變造文書或登載不實事項或使登
載不實事項之規定處斷。
刑法第二百二十條
在紙上或物品上之文字、符號、圖畫、照像，依習慣或特約，足以為表示其用意之證
明者，關於本章及本章以外各罪，以文書論。
錄音、錄影或電磁紀錄，藉機器或電腦之處理所顯示之聲音、影像或符號，足以為表
示其用意之證明者，亦同。
稱電磁紀錄，指以電子磁性或其他無法以人之知覺直接認識之方式所製成之紀錄，而
供電腦處理之用者。
刑法第二百十條
偽造、變造私文書，足以生損害於公眾或他人者，處五年以下有期徒刑。
刑法第三百三十九條
一意圖為自己或第三人不法之所有，以詐術使人將本人或第三人之物交付者，處五年
  以下有期徒刑、拘役或科或併科一千元以下罰金。
二以前項方法得財產上不法之利益或使第三人得之者亦同。
三前二項之未遂犯罰之。


司法院資訊處製作；財團法人民間司法改革基金會備份。
